【裁判字號】    98,審聲,6
【裁判日期】    980113
【裁判案由】    聲明異議
【裁判全文】
臺灣高雄地方法院民事裁定               98年度審聲字第6號
異  議  人  甲○○
相  對  人  乙○○
上列當事人間排除侵害強制執行事件，異議人對於中華民國97年
10月14日本院民事執行處司法事務官所為97年度司執字第96592
號裁定提出異議，本院裁定如下：
    主  文
異議駁回。
    理  由
一、按強制執行事件，由法官或司法事務官命書記官督同執達員
    辦理之。本法所規定由法官辦理之事項，除拘提、管收外，
    均得由司法事務官辦理之。強制執行法第3 條及法院組織法
    第17條之2 第1 項第2 款分別定有明文。又當事人或利害關
    係人，對於執行法院強制執行之命令，或對於執行法官、書
    記官、執達員實施強制執行之方法，強制執行時應遵守之程
    序，或其他侵害利益之情事，得於強制執行程序終結前，為
    聲請或聲明異議；前項聲請或聲明異議，由執行法院裁定之
    。亦為強制執行法第12條第1 項、第2 項所明定。則依上開
    條文規定，司法事務官於強制執行程序中就當事人或利害關
    係人依第12條所為之聲請或聲明異議，自得立於執行法院之
    地位先為准駁之裁定（處分）。次按司法事務官處理事件所
    為之處分，與法院所為者有同一之效力。當事人對於司法事
    務官處理事件所為之終局處分，得於處分送達後10日之不變
    期間內，以書狀向司法事務官提出異議。司法事務官認前項
    異議有理由時，應另為適當之處分；認異議為無理由者，應
    送請法院裁定之。法院認第一項之異議為有理由時，應為適
    當之裁定；認異議為無理由者，應以裁定駁回之。民事訴訟
    法第240 之3 條及第240 之4 條亦分別定有明文。本件異議
    人係對本院民事執行處司法事務官所為之執行處分聲明異議
    （即駁回異議人強制執行之聲請），司法事務官認其異議無
    理由而送請本院為裁定，經核與上開條文規定要件及意旨相
    符，尚無處理程序或權限上之瑕疪，先予說明。
二、經查，本件異議人係持本院92年度簡上字第341 號民事判決
    為執行名義，請求相對人應將異議人依該判決所確認享有通
    行權範圍內之果樹等地上物移除，以利異議人通行。本院民
    事執行處經審核後，以執行名義為確認判決之性質，而確認
    判決並無執行力，自不得據以執行為由，駁回其聲請等情，
    業經本院依職權調取本院97年度司執字第96592 號卷查明屬
    實。
三、異議意旨略以：相對人在本件通行權範圍內所種之果樹等地
    上物，已影響異議人之通行權，若不予以移除，該判決所確
    認之通行權即失其意義，爰求為廢棄原裁定等語。
四、按本件異議人所持之執行名義內容為「確認異議人所有高雄
    縣路竹鄉○○段765 地號土地，對相對人所有同段767 地號
    土地內如該判決附圖所示57.50 平方公尺部分有通行權存在
    」有該判決在卷可稽。則該判決顯屬確認判決之性質，應無
    疑義。又關於通行權之判決，有單純確認通行權存在者，亦
    有除確認有通行權存在者外，尚有本於該通行權而請求拆除
    或移除地上物者。前者，僅單純在確認通行權存在，並不包
    括可一併請求移除地上物之權利，故不得據以一併就移除地
    上物部分為強制執行；後者，則除確認有通行權外，因尚有
    就移除地上物為審理裁判，並在判決主文中為宣示，故具有
    執行力而得一併為強制執行。本件執行名義之判決主文既僅
    係確認異議人就該部分土地有通行權存在，並未同時命相對
    人應將該通行權範圍內之地上物一併移除，則相對人自不得
    就移除部分一併主張為判決效力所及。本院民事執行處基此
    而駁回其聲請，即無違誤。異議意旨指摘原裁定不當，求予
    廢棄，為無理由，應予駁回。至若異議人仍認該地上物之存
    在已確實影響其通行權之行使，自得就妨害其通行權行使部
    分，依法請求予以除去或請求防止，而由法院為審理裁判，
    並非無救濟途徑，併予說明。
五、據上論結：本件異議為無理由，依強制執行法第30條之1 、
    民事訴訟法第240 條之4 第3 項後段，裁定如主文。
中    華    民    國    98    年    1     月    13    日
                            民事第二庭
                                法  官  林紀元
正本係照原本作成。
如不服本裁定應於送達後10日內向本院提出抗告狀，並繳納裁判
費新台幣1,000元。
中    華    民    國    98    年    1     月    13    日
                                書記官  林怡君


司法院資訊處製作；財團法人民間司法改革基金會備份。
